臺灣高等法院刑事判決　　　　　　　　94年度上訴字第3226號
上　訴　人
即　被　告　甲○○
上列上訴人因毒品危害防制條例案件，不服臺灣板橋地方法院94
年度訴緝字第142號，中華民國94年8月18日第一審判決（起訴案
號：臺灣板橋地方法院檢察署93年度毒偵字第5573號，併辦案號
: 臺灣桃園地方法院檢察署94年度毒偵字第2006號），提起上訴
，本院判決如下：
    主  文
上訴駁回。
    事  實
一、甲○○前於民國（下同）87年間，因施用毒品案件，經原審
    法院依檢察官聲請以87年度毒聲字第1762號裁定送觀察、勒
    戒後，認有繼續施用毒品之傾向，復以87年度毒聲字第2134
    號裁定令入戒治處所施以強制戒治，後因成效經評定為合格
    ，經以88年度毒聲字第577號裁定停止戒治，所餘戒治期間
    付保護管束，惟其於保護管束期間內，因再次施用毒品，經
    原審法院以88年度毒聲字第4188號裁定撤銷停止戒治，令入
    戒治處所施以強制戒治，並於90年1月3日強制戒治期滿執行
    完畢，詎猶不知悛悔，明知海洛因及安非他命分別係毒品危
    害防制條例第2條第2項第1款、第2款所列之第一級毒品與第
    二級毒品，不得施用、持有，竟復基於施用第一級毒品海洛
    因與第二級毒品安非他命之概括犯意，自上開強制戒治執行
    完畢後5年內之93年10月底某日起至94年3月20日某時許止，
    在臺北縣板橋市○○街124號2樓住處，分別以將第一級毒品
    海洛因置於針筒內注射之方式、將第二級毒品安非他命置於
    吸食器內，再以火置其下方燒烤產生煙霧之方式，連續施用
    第一、二級毒品海洛因、安非他命多次（平均約2、3天各施
    用1次）。嗣於93年11月25日晚上11時30分許，在臺北縣板
    橋市○○街124號2樓住處，為警察查獲，並扣得其所有之海
    洛因1包（淨重0.09公克）、內含海洛因殘渣（量微無法秤
    重）之塑膠袋3個、已使用過之注射針筒4支；再於94年3月
    23日下午1時10分許，在桃園縣大溪鎮大綸61號，為警查獲
    。
二、案經臺北縣政府警察局海山分局移送臺灣板橋地方法院檢察
    署檢察官偵查起訴，及新竹縣政府警察局竹北分局移送臺灣
    桃園地方法院檢察署檢察官移送併辦。
    理  由
一、上揭施用海洛因及安非他命之事實，業據被告甲○○於原審
    及本院審理時坦承不諱，並有海洛因1包（淨重0.09公克）
    、內含海洛因殘渣（量微無法秤重）之塑膠袋3個、已使用
    過之注射針筒4支扣案足資佐證。又被告於93年11月25日晚
    上、94年3月23日下午為警查獲時，在警局中所採集之尿液
    ，經送請臺灣檢驗科技股份有限公司、臺灣尖端先進生技醫
    藥股份有限公司，以ＥＩＡ酵素免疫分析法初步檢驗，並以
    ＧＣ/ＭＳ氣相層析/質譜儀法確認檢驗之結果，均呈嗎啡（
    鴉片類）及安非他命陽性反應，有上開公司於93年12月10日
    、94年4月4日出具之濫用藥物尿液檢驗報告各1紙附於偵查
    卷可稽。足見被告前開之自白，應與事實相符。又被告前因
    施用毒品案件，經原審法院依檢察官聲請以87年度毒聲字第
    1762號裁定送觀察、勒戒後，認有繼續施用毒品之傾向，復
    以87年度毒聲字第2134號裁定令入戒治處所施以強制戒治，
    後因成效經評定為合格，經以88年度毒聲字第577號裁定停
    止戒治，所餘戒治期間付保護管束，惟其於保護管束期間內
    ，因再次施用毒品，經原審法院以88年度毒聲字第4188號裁
    定撤銷停止戒治，令入戒治處所施以強制戒治，並於90 年1
    月3日強制戒治期滿執行完畢之事實，有臺灣高等法院被告
    前案紀錄表1件、原審法院以88年度毒聲字第4188號裁定書1
    件、臺灣板橋地方法院檢察署檢察官90年度戒毒偵字第78號
    不起訴處分書1件在卷可稽。從而，本件事證明確，被告於
    強制戒治執行完畢後5年內再犯施毒品犯行之事實，堪以認
    定，應依法論科。
二、海洛因、安非他命依其成癮性、濫用性及對社會危害性之程
    度，毒品危害防制條例第2 條第2 項第1 款、第2 款分別列
    為第一級毒品與第二級毒品。原審核被告施用海洛因、安非
    他命毒品之犯行，所為係犯毒品危害防制條例第10條第1項
    、第2項施用第一級、第二級毒品罪。又被告非法持有第一
    級、第二級毒品之低度行為，已分別為其施用第一級、第二
    級毒品之高度行為所吸收，不另論罪。被告先後多次施用第
    一級毒品與第二級毒品之犯行，均時間密接，且犯罪構成要
    件相同，顯均係基於概括犯意為之，均為連續犯，應依刑法
    第56條規定各論以一罪，並均加重其刑。又其所犯上開施用
    第一級毒品及施用第二級毒品二罪間，犯意各別，行為互殊
    ，應予分論併罰。爰審酌被告曾因施用毒品經送戒治處所執
    行戒治，仍未能戒斷其施用毒品之惡習，再犯本件連續施用
    毒品犯行，惟因施用毒品均僅係戕害其自己身心並無加害他
    人，再衡量其施用毒品時間之長短等一切情狀，並說明扣案
    之第一級毒品海洛因1包（淨重0.09公克）及內含海洛因殘
    渣（均量微無法秤重）之分裝袋3個內之第一級毒品海洛因
    殘渣，係查獲之毒品，依毒品危害防制條例第18條第1項前
    段規定，不問屬於犯人與否，應沒收銷燬之。包裝上開毒品
    之外包裝袋共4個，及扣案使用過之注射針筒4支，則為被告
    所有供其施用海洛因所用之物，業據被告供明在卷，爰依刑
    法第38條第1項第2款規定，宣告沒收之。至被告於94年3 月
    23日下午1時10分許，在桃園縣大溪鎮大綸61號，為警查獲
    時，在現場另扣得海洛因（毛重10.4公克）、安非他命（毛
    重0.3公克）、安非他命吸食器1個、分裝杓1支、電子秤1個
    等物，被告否認為其所有，供稱係呂學滄所有，核與現場同
    時被查獲之男子李亨文於警詢中所供相符，且亦查無證據證
    明此部分之扣案物與被告本案犯行有關，爰不併予宣告沒收
    ，附此敘明。適用毒品危害防制條例第10條第1項、第2項、
    第18條第1項前段，刑法第11條、第56條、第51條第5款、第
    38條第1項第2款，判決甲○○連續施用第一級毒品，處有期
    徒刑柒月，扣案第一級毒品海洛因1包（淨重0.09公克）及
    內含海洛因殘渣（量微無法秤重）之分裝袋參個內之第一級
    毒品海洛因殘渣，均沒收銷燬之，包裝上開毒品之外包裝袋
    共4個、使用過之注射針筒4支，均沒收之。又連續施用第二
    級毒品，處有期徒刑參月。應執行有期徒刑捌月。扣案第一
    級毒品海洛因1包（淨重0.09公克）及內含海洛因殘渣（量
    微無法秤重）之分裝袋3個內之第一級毒品海洛因殘渣，均
    沒收銷燬之，包裝上開毒品之外包裝袋共4個、使用過之注
    射針筒4支，均沒收之。其認事用法，核無違誤。上訴意旨
    ，請求減輕其刑，任意指摘原判決不當，為無理由，應予駁
    回。
據上論斷，應依刑事訴訟法第368條，判決如主文。
本案經檢察官呂光華到庭執行職務。
中　　華　　民　　國　　94　　年　　10　　月　　28　　日
　　　　　　　　　刑事第二十庭  審判長法　官  陳貽男
　　　　　　　　　　　　　　　　　    法　官  許仕楓
　　　　　　　 　 　　　　　　　　　　法　官  邱志平
以上正本證明與原本無異。
海洛因部分如不服本判決應於收受送達後十日內向本院提出上訴
書狀，其未敘述上訴之理由者並得於提起上訴後十日內向本院補
提理由書（均須按他造當事人之人數附繕本）。
其餘不得上訴。
                                      書記官  楊麗雪
中　　華　　民　　國　　94　　年　　10　　月　　28　　日
附錄：本案論罪科刑法條全文
毒品危害防制條例第十條：
施用第一級毒品者，處六月以上五年以下有期徒刑。
施用第二級毒品者，處三年以下有期徒刑。
